【裁判字號】    95,訴,3013
【裁判日期】    951130
【裁判案由】    毒品危害防制條例
【裁判全文】
臺灣高雄地方法院刑事判決              95年度訴字第3013號
公  訴  人  台灣高雄地方法院檢察署檢察官
被      告  乙○○
上列被告因毒品危害防制條例案件，經檢察官提起公訴（95年度
毒偵字第5464號），被告為有罪之陳述，本院適用簡式程序，判
決如下：
    主  文
乙○○施用第一級毒品，累犯，處有期徒刑玖月。
    事  實
一、乙○○前因施用毒品案件，經裁定強制戒治並執行，於民國
    89年6 月25日執行完畢出監。詎又因施用毒品案件，於民國
    92年8 月28日經台灣高雄地方法院檢察署92年毒偵字第4649
    號起訴並送強制戒治執行，於92年10月30日經本院以92年訴
    字第2332號判決有期徒刑7 月，惟因撤回上訴而確定，嗣並
    入監執行 (93年10月1 日縮刑期滿出監）；另強制戒治部分
    ，則於93年1 月9 日因毒品危害防制條例修正釋放（視為未
    執行完畢）。詎乙○○於前開第1 次強制戒治執行完畢 (即
    89年6 月25日)後5年內曾再犯施用毒品罪 (即本院92年訴字
    第2332號確定判決)， 竟又基於施用第一級毒品海洛因之犯
    意，於95年5 月29日下午4 時許，在其高雄縣鳳山市○○路
    27號之住處，以將海洛因摻入香煙方式，施用海洛因一次。
    嗣於95年5 月30日上午9 時許，為警查獲，經採集尿液檢驗
    後，呈嗎啡陽性反應，始知悉上情 。
二、案經高雄縣政府警察局鳳山分局報告高雄地方法院檢察署檢
    察官偵查起訴。
    理  由
一、本件被告所犯係死刑、無期徒刑、最輕本刑為3 年以上有期
    徒刑以外之罪，其於準備程序中就被訴事實為有罪之陳述，
    經法官告知簡式審判程序之旨，並聽取公訴人及被告之意見
    後，經本院合議庭裁定由受命法官獨任進行簡式審判程序，
    合先敘明。
二、上揭事實，業據被告於本院審理時坦承不諱，且其為警查獲
    時所採之尿液經送檢驗結果，呈嗎啡陽性反應，有長榮大學
    濫用藥物尿液檢驗報告及尿液採證檢驗對照表各1 紙在卷可
    稽。而海洛因施用入人體後，迅速水解轉變成嗎啡，再循嗎
    啡之代謝途徑，排出體外，已據行政院衛生署藥物食品檢驗
    局81藥檢壹字第0064 31 號函說明綦詳，是被告自白核與事
    實相符，洵堪採信。
三、被告前因施用毒品案件，經裁定強制戒治並執行，於89 年6
    月25日執行完畢出監。詎又因施用毒品案件，於92年8 月28
    日經台灣高雄地方法院檢察署92年毒偵字第4649號起訴並送
    強制戒治執行，於92年10月30日經本院以92年訴字第23 32
    號判決有期徒刑7 月，旋因撤回上訴而確定，嗣並入監執行
    ；另其再受強制戒治部分，則於93年1 月9 日因毒品危害防
    制條例修正釋放 (視為未執行完畢)。 經查，被告係於前開
    第1 次強制戒治執行完畢 (即89年6 月25日)5 年 內曾再犯
    施用毒品罪 (即再犯本院92年訴字第2332號確定判決案件)
    ，後復犯本件施用毒品罪行。此時，究應依毒品危害防制條
    例第20條第3 項、第1 項之規定，將被告送觀察、勒戒；亦
    或應依法追訴，涉及毒品危害防制條例第20條第3 項之適用
    及解釋問題，亦即該條所稱「5 年後『再犯』第10條之罪」
    ，其含義為何？固有認應先送觀察、勒戒之意見者 (參考台
    灣高等法院94年法律座談會多數意見)， 惟查依現行毒品危
    害防治條例第20條第3 項之立法理由觀之，修正毒品危害防
    制條例就施用毒品者，只於「初犯」及「五年後再犯」二種
    情形，有其追訴條件之限制，即須於初犯經觀察、勒戒或強
    制戒治釋放後，五年內均無施用毒品之行為，始能認其前所
    實施之觀察、勒戒或強制戒治已足遮斷毒癮，而得於五年後
    再犯時，再予適用初犯之規定，重行觀察、勒戒等程序。倘
    五年內已經再犯，被依法追訴處罰，縱其第三次 (或第三次
    以上)施用 毒品之時間，在初犯釋放五年以後，即與「五年
    後再犯」之情形有別，且因已於「五年內再犯」，顯見其再
    犯率甚高，原實施觀察勒戒或強制戒治，已無法收其實效，
    而無五年戒斷期之存在，自無再經觀察、勒戒及強制戒治之
    必要，應得逕行追訴處罰 (最高法院95年度第七次刑事庭總
    會決議參照)， 從而，本件被告於第1 次強制戒治執行完畢
     (89年6 月25日)釋 放後，再犯本次施用毒品罪行，雖滿五
    年，然依上開最高法院決議見解，仍應依法論科。
四、被告行為後，如附表所示之法律業經變更，並於95年7 月1
    日施行，玆經整體比較結果，裁判時法並未較為有利，從而
    依刑法第2 條第1 項規定，自應適用行為時法，亦即修正前
    法至明。按海洛因為毒品危害防制條例第2 條第2 項第1 款
    所稱之第一級毒品，核被告施用海洛因之行為，係犯該條例
    第10條第1 項之施用第一級毒品罪。被告持有海洛因後，進
    而施用，其持有之低度行為，應為施用之高度行為所吸收，
    不另論罪。
五、被告前因違反毒品危害防制條例案件，經本院判處有期徒刑
    7 月確定，已如前述，並於93年10月1 日縮刑期滿執行完畢
    出監，有台灣高等法院被告前案紀錄表一份在卷可稽，其受
    有期徒刑執行完畢，5 年以內再犯本件有期徒刑以上之施用
    一級毒品罪，為累犯，應依修正前刑法第47條規定，加重其
    刑。爰審酌被告前因違反毒品危害防制條例案件，經強制戒
    治及有期徒刑執行後，仍未能徹底戒絕毒品，再犯本件施用
    毒品罪，顯見其無戒毒悔改之意，惟念其施用毒品，乃戕害
    一己之身體健康，所為尚未害及他人，及於犯罪後尚知坦承
    犯行，態度尚佳等一切情狀，量處如主文所示之刑。
六、依刑事訴訟法第299 條第1 項前段、第273 條之1 第1 項，
    毒品危害防制條例第10條第1 項，刑法第11條前段、第47條
    ，判決如主文。
七、如不服本判決，應自判決送達之翌日起10日內，向本院提出
    上訴狀。
本案經檢察官甲○○到庭執行職務。
中    華    民    國    95    年    11  月    30    日
                  刑事第五庭    法  官  張金柱
以上正本證明與原本無異。
如不服本判決，應於收受送達後10日內向本院提出上訴書狀。
（須附繕本）
中    華    民    國    95    年    12    月    5    日
                                書記官  蘇  豫
附錄本案論罪科刑之法條
毒品危害防制條例第10條第1 項施用第一級毒品者，處六月以上
五年以下有期徒刑。
┌──────────────────────────────────────────────────┐
│附表：新舊法比較表                                                                                  │
├──────┬─────────────┬─────────────┬───────┬───────┤
│相關變更    │行為時法（下稱舊法）之內容│裁判時法（下稱新法）之內容│比  較  理  由│說  明        │
├──────┼─────────────┼─────────────┼───────┼───────┤
│累犯        │修正前刑法第47條：「受有期│修正後刑法第47條第1 項：「│              │不論依修正前之│
│            │徒刑之執行完畢，或受無期徒│受徒刑之執行完畢，或一部之│              │刑法47條，或修│
│            │刑或有期徒刑一部之執行而赦│執行而赦免後，五年以內故意│              │正後刑法47條第│
│            │免後，五年以內再犯有期徒刑│再犯有期徒刑以上之罪者，為│              │1 項，均構成累│
│            │以上之罪者，為累犯，加重本│累犯，加重本刑至二分之一。│              │犯，應逕依修正│
│            │刑至二分之一。」。        │」                        │              │前刑法第47 條 │
│            │                          │                          │              │處理          │
├──────┼─────────────┼─────────────┼───────┼───────┤
│整體比│行為│施用第一級毒品者，處6個月以上5年以下有期徒刑。                        │              │
│較結果│時法│                                                                      │              │
│      ├──┼───────────────────────────────────┤              │
│      │裁判│同上（毒品危害防制條例第10條第1 項，並未修正）。                      │              │
│      │時法│                                                                      │              │
└───┴──┴───────────────────────────────────┴───────┘


司法院資訊處製作；財團法人民間司法改革基金會備份。
